臺灣臺北地方法院簡易民事判決
110年度北簡字第2803號
原      告  葉烜瑞  
訴訟代理人  簡燦賢律師
複 代理 人  林怡君律師
被      告  梁麗雲  



上列當事人間請求侵權行為損害賠償事件，經本院一○八年度交
附民字第八號刑事附帶民事訴訟裁定移送前來，本院於民國一百
一十年九月二十九日言詞辯論終結，判決如下︰
    主    文
被告應給付原告新臺幣貳拾參萬貳仟捌佰捌拾貳元，及自民國一
百零八年一月十七日起至清償日止，按年息百分之五計算之利息
。
原告其餘之訴駁回。
訴訟費用新臺幣壹仟元由被告負擔百分之十八，餘由原告負擔。
本判決第一項得假執行。但被告如以新臺幣貳拾參萬貳仟捌佰捌
拾貳元為原告預供擔保，得免為假執行。
原告其餘假執行之聲請駁回。
    事    實
甲、原告方面：
一、聲明：㈠被告應給付原告新臺幣（下同）一百二十九萬六千
    二百二十一元，及自起訴狀繕本送達翌日（即民國一百零八
    年一月十七日）起至清償日止，按年息百分之五計算之利息
    ；㈡原告願供擔保，請准宣告假執行。
二、陳述略稱：
  ㈠緣被告梁麗雲於一百零六年十一月七日十七時三十四分許，
    騎乘車號000－000號普通輕型機車(下稱系爭Ａ車)，沿臺北市
    和平東路三段五一二巷由南向北騎乘，行經臺北市和平東路
    三段欲左轉時，本應注意依號誌管制行駛，而依當時情形又
    無不能注意之情事，竟疏未注意於此，貿然闖紅燈，適有原
    告騎乘車號000－000號普通重型機車(下稱系爭Ｂ車)，沿臺北
    市和平東路三段由東向西直行，亦行經該處，兩車不慎發生
    碰撞，致原告受有頭部外傷合併左側顱骨骨折右側蜘蛛膜下
    硬腦膜下出血、臉部與肢體多處擦傷與左耳出血左臉麻痺左
    側聽力下降等傷害。嗣被告上開傷害行為業經臺灣臺北地方
    檢察署（下稱臺北地檢署）偵查終結，並以一○七年度調偵
    字第二○七二號起訴，復經本院一○八年度交易字第二十六號
    刑事判決判決有罪，臺灣高等法院一○九年度交上易字第四
    一三號駁回上訴，現已確定。被告不法侵害原告身體上法益
    ，使其受有損害，至今僅獲被告保險理賠五萬九千六百九十
    七元，餘即未再獲償，爰依民法第一百八十四條、第一百九
    十一條之二、第一百九十三條、第一百九十五條等規定提起
    本件訴訟。
  ㈡原告遭受財產上損害三十五萬五千九百十八元、非財產損害
    一百萬元，扣除保險理賠五萬九千六百九十七元後，被告尚
    應賠償一百二十九萬六千二百二十一元：
    ⑴醫療費用：二十二萬零四百六十八元。
　　  ①急診醫學科：六百元。原告案發當日急診費用花費共計
        六百元，此有醫療費用單據可稽（原證一），其病名與
        車禍所致傷害相符，被告自應就上開費用負損害賠償之
        責。
　　  ②神經外科：四萬七千九百八十七元。原告因頭部外傷合
        併左側顱骨骨折右側蜘蛛膜下硬腦膜下出血、臉部與肢
        體多處擦傷與左耳出血左臉麻痺左側聽力下降等之傷害
        ，車禍當日經急診入院，同日即轉入加護病房，直至一
        百零六年十一月十日始轉入一般病房，後續仍有至神經
        外科門診治療，住院及門診花費共四萬七千九百八十七
        元，有醫療費用單據與診斷證明書可稽（原證二），其
        病名與車禍所致傷害相符，被告自應就上開費用負損害
        賠償之責。
　　  ③整形外科：二千九百七十五元。原告因車禍傷及頭部，
        復經發現傷口深及真皮層，於一百零六年十一月二十三
        日拆除二針縫線，臉部擦傷留有疤痕，疤痕處理須經整
        形外科處理，於臺北醫學大學附設醫院（下稱臺北醫院
        ）門診花費共一千一百七十元，於國泰綜合醫院門診花
        費共四百元，於臺安醫院門診花費共三百九十元，於國
        立臺灣大學醫學院附設醫院（下稱臺大醫院）外科部門
        診花費共一千零一十五元，此有醫療費用單據可稽（原
        證三），該治療費用與車禍所致傷害相符，被告自應就
        上開費用負損害賠償之責。
　　  ④耳鼻喉科：四千二百零八元。原告因車禍致左耳出血左
        臉麻痺左側聽力下降等傷害，須至耳鼻喉科追蹤治療，
        於臺北醫院門診花費共三千七百七十元，於臺大醫院門
        診花費共四百三十八元，此有醫療費用單據與診斷證明
        書可稽（原證四），其病名與車禍所致傷害相符，被告
        自應就上開費用負損害賠償之責。
　　  ⑤復健科：四千五百四十元。原告因車禍致左耳出血左臉
        麻痺左側聽力下降等傷害，住院中即會診復健科進行治
        療，經醫囑建議於出院後仍需持續復健治療，門診花費
        共四千五百四十元，此有醫療費用單據與診斷證明書可
        稽（原證五），其病名與車禍所致傷害相符，被告自應
        就上開費用負損害賠償之責。
　　  ⑥傳統醫學科及中醫科：七萬二千四百一十元。原告因車
        禍致左耳出血左臉麻痺左側聽力下降等傷害，經醫囑建
        議於傳統醫學科及中醫科持續治療，於臺北醫院傳統醫
        學科門診花費共一千一百元，於梁美鳳中醫診所花費共
        七萬一千三百一十元，此有醫療費用單據與診斷證明書
        可稽（原證六），該治療費用與車禍所致傷害相符，被
        告自應就上開費用負損害賠償之責。
　　  ⑦海底及高壓氧氣科：七萬三千五百三十元。原告因頭部
        外傷合併左側顱骨骨折右側蜘蛛膜下硬腦膜下出血、臉
        部與肢體多處擦傷與左耳出血左臉麻痺左側聽力下降等
        之傷害，經建議至海底及高壓氧氣科接受治療，門診花
        費共七萬三千五百三十元，此有醫療費用單據與診斷證
        明書可稽（原證七），該病名與車禍所致傷害相符，被
        告自應就上開費用負損害賠償之責。
　　  ⑧眼科：一千六百二十元。原告因頭部外傷合併左側顱骨
        骨折右側蜘蛛膜下硬腦膜下出血、臉部與肢體多處擦傷
        與左耳出血左臉麻痺左側聽力下降等之傷害，經建議至
        眼科接受治療，門診花費共一千六百二十元，此有醫療
        費用單據可稽（原證八），該治療費用與車禍所致傷害
        相符，被告自應就上開費用負損害賠償之責。
　　  ⑨皮膚部：一萬二千五百九十八元。原告因頭部外傷合併
        左側顱骨骨折右側蜘蛛膜下硬腦膜下出血、臉部與肢體
        多處擦傷與左耳出血左臉麻痺左側聽力下降等之傷害，
        經建議至皮膚科接受治療，門診花費共一萬二千五百九
        十八元，此有醫療費用單據可稽（原證九），該治療費
        用與車禍所致傷害相符，被告自應就上開費用負損害賠
        償之責。
　　⑵增加生活上需要費用：七萬四千八百元。經查，原告遭被
      告駕車傷害，住院期間均有原告母親即訴外人許明珠照護
      在側，復於一百零六年十一月二十七日出院，醫囑仍建議
      需專人全日照護三個月（原證二第四頁下方一百零七年十
      二月十三日診斷證明書醫師囑言記載宜休養十二週與三個
      月專人全日照護），原告母親即訴外人許明珠持續照護，
      被告自應賠償相當於看護費之損害，然因原告於一百零六
      年十二月十四日後有至臺北YMCA永吉會館課照中心（下稱
      YMCA課照中心）工作，故以一百零六年十一月十日轉入一
      般病房起算至一百零六年十二月十三日，以每日二千二百
      元計算三十四日，共計七萬四千八百元。
　　⑶減少工作收入：一萬四千五百五十元。原告平時於YMCA課
      照中心工作，惟案發當時傷及腦部、身體亦有多處挫傷，
      需長時間療養，故向工作處自一百零六年十一月八日至十
      二月十三日告假，受有工作損失為一萬四千五百五十元，
      此有YMCA課照中心教師薪資可稽（原證十），可認上開損
      失係因被告駕車撞擊行為所致，被告就原告上開損失當負
      賠償之責。
　　⑷機車修復費用：四萬六千一百元。原告遭被告駕車撞擊，
      亦致其騎乘之機車受損，經進發機車精品材料估價，修復
      該車需花費四萬六千一百元，此有估價單可稽（原證十一
      ），可認上開損害係因被告駕車撞擊行為所致，被告就原
      告受有損害部分當負賠償之責。
　　⑸非財產損害：一百萬元。被告因駕車不慎撞擊原告騎乘之
      普通重型機車致傷，原告受有頭部外傷合併左側顱骨骨折
      右側蜘蛛膜下硬腦膜下出血、臉部與肢體多處擦傷與左耳
      出血左臉麻痺左側聽力下降等之傷害，車禍後不久即發現
      左臉麻痺、左側聽力下降，便積極接受聽力、復健及中醫
      等治療，然事發至今，該麻痺、聽力下降情形，仍未完全
      復原，已造成日常生活之不適，然原告為盡早康復，必須
      定期前往復健科、中醫科接受紮針等療程，心情煎熬，精
      神壓力之大不可言喻。原告本來生活能夠自由騎車進出、
      工作、生活自理，惟車禍後因上開症狀，尚需有家人在旁
      照料，對其人格尊嚴造成相當程度影響，造成原告精神上
      極大的痛苦。而被告犯後至今對原告不聞不問，絲毫未顯
      現愧疚之心，且造成原告身體無可回復之損害，對其往後
      工作、生活造成相當程度之影響，被告應賠償原告非財產
      上損害一百萬元。
　　⑹基上，原告所受前揭⑴至⑸之損害金額，扣除被告保險理賠
      五萬九千六百九十七元，被告尚應賠償原告一百二十九萬
      六千二百二十一元之損害，計算式：220,468＋74,800＋14,
      550＋46,100＋1,000,000－59,697＝1,296,221。
　㈢本件被告確實有闖紅燈之行為，導致本件車禍事故之發生，
    當負有過失責任。經現場監視器錄影光碟影像檔案及號誌秒
    數配置，可知監視器畫面十七時二十七分三十秒開始，和平
    東路三段車禍開始直行，監視器左上方顯示之燈號由紅燈轉
    為綠燈，於監視器畫面十七時二十九分十三秒，甲車（即系
    爭Ａ車）從和平東路三段五一二巷巷口駛出，並轉左和平東
    路三段，於監視器畫面十七時二十九分二十八秒，從監視器
    畫面無法拍到之地滾出一頂安全帽到公車與路樹中間等情，
    並輔以臺北市交通管制工程處（下稱工程處）一百零八年三
    月二十五日北市交工控字第1083001799號函之內容（參本院
    一○八年度交易字第二十六號卷一第八十三頁至第八十四頁
    ），由此可知，於上開監視器畫面時間十七時二十七分三十
    秒開始，計有一百二十五秒為和平東路三段直行之時間，扣
    除黃燈及全紅、綠燈時間應為十七時二十七分三十秒至十七
    時二十九分三十秒，而和平東路三段五一二巷可使用之用路
    時間應自十七時二十九分三十五秒。由監視器畫面安全帽滾
    出的時間為十七時二十九分二十八秒推論，該十七時二十九
    分十三秒駛出巷口之系爭Ａ車未依號誌行駛而闖紅燈。又甲
    車即為被告所騎乘之系爭Ａ車，被告於偵查中自承甲車即為
    系爭Ａ車，卻於審理中更異前詞，然依中央警察大學鑑定書
    （參本院一○八年度交易字第二十六號卷二第一七九頁），
    即可知甲車即為被告騎乘之系爭Ａ車。
　㈣被告騎乘系爭Ａ車闖紅燈，導致車禍事故發生，當負有過失責
    任，即認汽車行駛至交岔路口，其行進、轉彎應遵守燈光號
    誌之指示，又車輛面對圓形紅燈時禁止通行，不得超越停止
    線或進入路口，道路交通安全規則第一百零二條第一項第一
    款、道路交通標誌標線號誌設置規則第二百零六條第五款第
    一目分別定有明文，被告騎車機車依法自負有上開義務，且
    當時天候晴、夜間有照明，路面為乾燥、無缺陷、無障礙物
    之柏油道路，且視距良好，並無不能注意之情事，竟疏未注
    意上開規定，過紅燈猶貿然驅車超越停止線而直行進入路口
    ，致生本件車禍，被告顯有過失，此亦已經刑事案件中調查
    詳盡，並經刑事判決確定，被告再辯稱未闖紅燈等語，與事
    實不符。
　㈤又被告主張過失相抵云云，原告認被告主張為無理由，即被
    告另告訴原告過失傷害部分，業經臺北地檢署一○七年度調
    偵字第二○七二號為不起訴處分，復經被告聲請再議，亦遭
    臺灣高等檢察署一○七年度上議字第九二五○號駁回被告再議
    之聲請，實認本件車禍事故之發生，當係因被告闖紅燈所致
    ，難期待原告有防範之可能，原告無過失責任，被告主張過
    失相抵部分，為無理由。
　㈥對本院一○八年度交易字第二六號刑事全卷沒有意見。就臺北
    醫院回函內容（參本院卷第一二五頁），原告認為被告於一
    百零六年十一月七日騎乘系爭Ａ車撞擊原告，致原告受有本
    件傷害，當日原告經急診入院，發現有左耳聽力下降、左臉
    顏面神經麻痺、傷口深及真皮層、臉部擦傷留有疤痕、左眉
    上撕裂傷未完全癒合，經後續追蹤治療，再發現原告有合併
    內耳損傷導致聽力下降與眩暈症嚴重，經醫師評估認有下床
    困難，雖回函認此情況為間斷性、非時刻須有人照護，然原
    告當時眩暈情形嚴重，且發生頻率甚高，需隨時有人全日在
    旁觀察、照護，以免生嚴重後果，此情恐非係待原告生眩暈
    後、或眩暈致傷後，始需有人照護，故醫囑載原告三個月內
    需專人全日照護等語應屬適當，惟為避免爭議原告請求看護
    費用僅以三十四日計算。
　㈦原告學歷為碩士畢業，現在YMCA課照中心老師，月收入三萬
    多元，家裡有母親，經濟狀況普通，沒有房子、車子、股票
    或存款。對刑事卷內中央警察大學鑑定書結論認為被告為肇
    事主因，原告為肇事次因部分沒有意見，上開中央警察大學
    鑑定結論為被告當時闖紅燈，原告沒辦法防範，此可參另案
    檢察官已經對被告向原告提起過失傷害為不起訴處分，臺灣
    高等法院檢察署亦駁回被告再議之聲請，認定本件原告並無
    過失責任，關於原告是否屬於肇事次因請法院審酌。另原告
    於一百零六年十二月十四日後雖有至YMCA課照中心工作，然
    並非每日、整日均在中心工作，其餘時間仍有眩暈、需至醫
    院就診情形，此部分請法院再於慰撫金部分審酌。
　㈧就被告聲請調查證據部分，原告認無調查必要，即被告欲證
    明原告並無合併內耳損傷導致聽力下降與眩暈症嚴重、下床
    困難、間斷性，聲請函調原告之病歷、護理日誌、國防部軍
    醫署及部隊調取原告服兵役全卷云云，認有重複調查且嚴重
    侵犯原告個人隱私，因原告重傷害情事，已經刑事案件（本
    院一○八年度交易字第二十六號、臺灣高等法院一○九年度交
    上易字第四一三號刑事判決）調查齊備，原告亦經過一年多
    的聽力追蹤檢查，經陳耳鼻喉科、國防醫學院三軍總醫院及
    至臺北醫院行鑑定診斷，此經刑事法院調取相關卷證，認無
    再重複調查之必要，且被告空泛質疑當兵體健，然未提出事
    證證明醫師診斷有何違背醫學專業，應無函詢之必要，原告
    於本件道路交通事故發生前，並無因聽能疾病之門診、住診
    就醫紀錄，證明原告因本件交通事故所受傷勢屬重傷害，實
    為真實，被告再於一百一十年九月一日具狀欲聲請調查證據
    ，原告認無理由且有侵害原告權益過甚之情。
三、證據：提出下列證據及附件為證：
原證一：急診醫學科醫療費用單據正本一件。
原證二：神經外科醫療費用單據與診斷證明書正本各五件。
原證三：整形外科及外科醫療費用單據正本各五件。
原證四：耳鼻喉科醫療費用單據與診斷證明書正本各六件。
原證五：復健科醫療費用單據正本各六件。
原證六：傳統醫學科及中醫科醫療費用單據與診斷證明書正本各
        八件。
原證七：海底及高壓氧氣科醫療費用單據與診斷證明書正本各三
        十三件。
原證八：眼科醫療費用單據正本各三件。
原證九：皮膚科醫療費用單據正本各四件。
原證十：YMCA課照中心教師薪資影本一件。
原證十一：估價單正本一件。
附件一：臺灣高等法院臺中分院一○四年度上字第二二三號民事
        判決一件。
附件二：本院一○六年度訴字第九十六號民事判決一件。
附件三：臺灣桃園地方法院一○三年度重訴字第六○三號民事判
        決一件。
乙、被告方面：
一、聲明：㈠原告之訴及假執行之聲請均駁回；㈡如受不利判決，
    願供擔保請准宣告免為假執行。
二、陳述略稱：
  ㈠本件經中央警察大學鑑定認定：被告騎乘系爭Ａ車，在號誌變
    綠燈前約二十二秒，紅燈時段即進入路口左轉，為肇事主因
    。原告騎乘系爭Ｂ車，以約八十八公里時速，由後往前追近
    左轉中的系爭Ａ車，其超速為次因，因認被告違反道路交通
    安全規則第一百零二條第一項第一款道路交通標誌標線號誌
    設置規則第二百零六條第五款第一目規定云云。
　㈡但依中央警察大學鑑定書所附系爭Ａ車進入路口發生事故過程
    相關事件時點標示圖，認定系爭Ａ車自五一二巷進入和平東
    路時南北向紅燈（一○二秒）並左轉往西後車尾駛出畫面左
    側（一○四點八秒）而系爭Ｂ車安全帽由公車右前車頭前方滾
    出（一一三點七秒）皆在南北向紅燈時段內。亦是東西向綠
    燈時。則南北向紅燈即東西向綠燈時，但系爭Ｂ車西行，在
    一一三點七秒比綠燈變紅燈時共一二○秒綠燈只少六點三秒
    。即使以其安全帽滾出時計，亦在綠燈後六秒爾，何況脫落
    與滾出尚有時差，脫落時與撞擊時亦有時差，此即原告以時
    速約八十八公里闖紅燈之故，請依過失相抵計算，並依原告
    超速八十八公里/小時及闖紅燈之比例扣減。又請依被告家
    境赤貧以工養生，月薪只有一萬元，而原告碩士畢業，予以
    酌減賠償金額。
　㈢對本院一○八年度交易字第二六號刑事全卷有意見，當初對方
    說被告闖紅燈，被告的對面也有一台計程車過來，都是左轉
    ，被告並沒有闖紅燈，刑案被告有上訴，但沒有採納被告的
    意見。對原告所提證物形式上真正沒有意見，但原告所提出
    一年後一百零七年十二月十三日診斷證明書，與原告出院當
    時之診斷證明書不一樣，是有瑕疵的。
　㈣本件被告並無闖紅燈，依監視器左上方顯示十七時二十九分
    十三秒，有一機車從和平東路三段五一二巷巷口駛出，而不
    能判定該車即為被告，依民事訴訟法第二百七十七條規定，
    原告並未負舉證責任。且監視器於十七時二十七分三十秒並
    未顯示燈號由紅轉錄，整個過程都沒有監視器，此點亦應由
    原告負責舉證。又工程處一百零八年三月二十五日北市交工
    控字第1083001799號函僅表示四六四巷口號誌於一百零六年
    十一月七日無異常紀錄，但亦無紅綠燈之標示顯現於監視器
    中。另監視器安全帽滾出時間為十七時二十九分二十八秒，
    但最根本的前提，安全帽不確知是何人的安全帽，且原告並
    未與該公車接觸，何以有其安全帽自公車車底滾出，安全帽
    滾出顯與原告車禍無關。
　㈤本件為原告自車後撞被告，致被告倒地，根本與公車無關，
    且本件是原告以機車時速八十八公里在和平東路與該路巷口
    未減速慢行而導致車禍，與原告有關而與被告無關。被告調
    解時還拿拐杖，原告則是好端端的，臺北醫院一百零七年十
    二月十三日診斷證明書顯非實在，否則原告豈能通過體檢而
    服兵役至今，本件並無監視器拍到兩造如何肇事，即無足資
    證明被告與有過失。所謂鑑定是模擬決定，模擬是想像，與
    鑑定證人不能臆測相同，不能作準。
　㈥被告學歷為國中畢業，現在當臨時工，月收入最高一萬五千
    元左右，被告一個人住，二個小孩在國外沒有同住，沒有房
    子、車子，剩下一點點股票，沒有存款，賺得都不夠花。關
    於刑事卷內中央警察大學鑑定書認為被告為肇事主因，原告
    為肇事次因之結論，被告看不懂。
　㈦本件非被告騎乘機車撞擊原告，而是原告騎乘機車撞擊被告
    ，亦非被告闖紅燈肇事，而是原告闖紅燈超速肇事。原告身
    體並無異狀，即刻入伍服兵役，入伍前必經身體檢查，且軍
    醫師就體位之判斷，關乎原告適合當兵與否，及是否會傷及
    軍僚，不會輕忽，軍醫所檢務實比民間醫師更精、更嚴，否
    則原告通過入伍考驗，入伍服役兩年何以無上述左耳聽力下
    降，左臉顏面神經麻痺，傷口傷及真皮層，臉部擦傷留有疤
    痕，左眉上撕裂傷未癒合，內耳損傷，眩暈症嚴重，發生頻
    率甚高情形，原告能當兵就是已經一切恢復正常。原告認為
    不用向國防部軍醫局及原告隸屬部隊函詢原告服兵役全卷資
    料，就代表原告健康恢復良好。
三、證據：聲請函詢臺北醫院，函調原告病歷與護理日誌，向國
    防部軍醫局及原告隸屬部隊函調原告服兵役全卷。
丙、本院依職權調閱本院一○八年度交易字第二十六號刑事全卷
    ，調取兩造財產所得資料，並依被告聲請函詢臺北醫院有關
    原告診斷證明書之相關事項。
    理    由
一、程序方面：
  ㈠按本於道路交通事故有所請求而涉訟者，應適用簡易程序，
    新修正民事訴訟法第四百二十七條第二項第十一款定有明文
    （本修正條文於一百一十年一月二十日公布，並於一百一十
    年一月二十二日生效）；另按修正之民事訴訟法簡易訴訟程
    序，依本施行法第十二條第十項公告施行後，於修正前已繫
    屬之事件，未經終局裁判者，其法院管轄權及審理程序，適
    用修正後之規定，亦為民事訴訟施行法第四條之一第一款定
    有明文。經查，本件係原告基於道路交通事故，於刑事訴訟
    程序中提出之附帶民事訴訟，經本院刑事庭以一○八年度交
    附民字第八號裁定移送前來，雖於前揭規定修正前即繫屬於
    本院並進行調解，但調解不成立後新修正民事訴訟法第四百
    二十七條第二項第十一款業已施行，即應適用新修正規定行
    簡易程序，由本院依簡易訴訟程序為裁判，合先敘明。
  ㈡次按因犯罪而受損害之人，於刑事訴訟程序得附帶提起民事
    訴訟，對於被告及依民法負賠償責任之人，請求回復其損害
    。前項請求之範圍，依民法之規定。刑事訴訟法第四百八十
    七條定有明文。又刑事附帶民事訴訟，經刑事庭依刑事訴訟
    法第五百零四條第一項規定裁定移送於同院民事庭後，民事
    庭如認其不符同法第四百八十七條第一項規定之要件時，應
    許原告得繳納裁判費，以補正起訴程式之欠缺（最高法院民
    事大法庭一○八年度台抗大字第九五三號裁定意旨參照）。
    經查，本件原告請求被告賠償機車修復費用部分，因被告造
    成機車車損行為並未構成刑事犯罪（刑法並無過失毀損罪）
    ，原告此部分並非刑事訴訟法第四百八十七條所稱「因犯罪
    而受損害之人」，以附帶民事訴訟請求，起訴程式有所欠缺
    ，然原告業已於本院繳納機車修復費用部分之第一審裁判費
    ，補正此部分起訴程式之欠缺，參酌前揭最高法院民事大法
    庭裁定意旨，程序即無不合，併此敘明。
  ㈢再按訴狀送達後，原告不得將原訴變更或追加他訴，但請求
    之基礎事實同一者、擴張或減縮應受判決事項之聲明者，不
    在此限，民事訴訟法第二百五十五條第一項第二款、第三款
    定有明文；前揭規定於簡易程序適用之（民事訴訟法第四百
    三十六條第二項參照）。經查，本件原告原聲明主請求金額
    為一百五十七萬九千零二十一元，嗣因減縮預計醫療費用及
    一部分增加生活需要費用，最終於一百一十年九月二十九日
    言詞辯論程序中，減縮主請求金額為一百二十九萬六千二百
    二十一元，參酌前揭規定，程序並無不合，應予准許。
二、原告主張被告於上開時地，本應注意依號誌管制行駛，而依
    當時情形又無不能注意之情事，竟疏未注意於此，貿然闖紅
    燈，騎乘系爭Ａ車撞擊原告所騎乘系爭Ｂ車，致原告人車倒地
    ，並受有頭部外傷合併左側顱骨骨折右側蜘蛛膜下硬腦膜下
    出血、臉部與肢體多處擦傷與左耳出血左臉麻痺左側聽力下
    降等傷害之事實，已據其提出急診醫學科醫療費用單據正本
    一件、神經外科醫療費用單據與診斷證明書正本各五件、整
    形外科及外科醫療費用單據正本各五件、耳鼻喉科醫療費用
    單據與診斷證明書正本各六件、復健科醫療費用單據正本各
    六件、傳統醫學科及中醫科醫療費用單據與診斷證明書正本
    各八件、海底及高壓氧氣科醫療費用單據與診斷證明書正本
    各三十三件、眼科醫療費用單據正本各三件、皮膚科醫療費
    用單據正本各四件、YMCA課照中心教師薪資影本一件、估價
    單正本一件為證，復經本院依職權調閱本院一○八年度交易
    字第二十六號刑事全卷資料查明無訛，堪認原告主張之事實
    為真實。被告雖否認闖紅燈，然參酌刑事卷內中央警察大學
    鑑定書，經重建肇事現場後，確認被告騎乘系爭Ａ車在號誌
    燈變綠燈前約二十二秒的紅燈時段進入路口左轉行駛，其「
    未依號誌指示行駛」為肇事主因，原告騎乘系爭Ｂ車以約八
    十八公里時速由後往前迫近未依號誌指示行駛左轉的系爭Ａ
    車，其「超速行駛」為肇事次因（參本院一○八年度交易字
    第二十六號卷二第一九五頁），顯見被告確有闖紅燈行為，
    被告對於車禍之發生既為肇事主因，自應對原告負侵權行為
    損害賠償責任，且實際上原告已獲保險理賠五萬九千六百九
    十七元，被告對此亦無爭執。
三、按「因故意或過失，不法侵害他人之權利者，負損害賠償責
    任。」、「汽車、機車或其他非依軌道行駛之動力車輛，在
    使用中加損害於他人者，駕駛人應賠償因此所生之損害。」
    、「負損害賠償責任者，除法律另有規定或契約另有訂定外
    ，應回復他方損害發生前之原狀。第一項情形，債權人得請
    求支付回復原狀所必要之費用，以代回復原狀。」，民法第
    一百八十四條第一項前段、第一百九十一條之二前段、第二
    百十三條第一項、第三項分別定有明文。次按人格權受侵害
    時，以法律有特別規定者為限，得請求損害賠償或慰撫金；
    不法侵害他人之身體或健康者，對於被害人因此喪失或減少
    勞動能力或增加生活上之需要時，應負損害賠償責任；不法
    侵害他人之身體、健康、名譽、自由、信用、隱私、貞操、
    或不法侵害其他人格法益而情節重大者，被害人雖非財產上
    之損害，亦得請求賠償相當之金額，民法第十八條、第一百
    九十三條第一項、第一百九十五條第一項前段定有明文。再
    按損害賠償之債，以有損害之發生及有責任原因之事實，並
    二者之間，有相當因果關係為成立要件，故原告所主張損害
    賠償之債，如不合於此項成立要件者，即難謂有損害賠償請
    求權存在，最高法院四十八年台上字第四八一號裁判意旨參
    照。又按損害之發生或擴大，被害人與有過失者，法院得減
    輕賠償金額，或免除之。民法第二百十七條第一項定有明文
    。末按當事人主張有利於己之事實者，就其事實有舉證之責
    任，民事訴訟法第二百七十七條前段定有明文。又民事訴訟
    如係由原告主張權利者，應先由原告負舉證之責，若原告先
    不能舉證，以證實自己主張之事實為真實，則被告就其抗辯
    事實即令不能舉證，或其所舉證據尚有疵累，亦應駁回原告
    之請求（最高法院十七年上字第九一七號裁判意旨參照）。
四、原告財產上損害合計為三十一萬七千九百七十元，非財產損
    害之精神慰撫金則以十萬元為適當，然原告與有過失，扣除
    保險理賠後得請求被告賠償二十三萬二千八百八十二元：
　㈠原告主張因本件所受傷害支出醫藥費用二十二萬零四百六十
    八元，已據提出前揭醫療費用單據，並均附有相關診斷證明
    書（參本院一○八年度交附民字第八號卷一第八頁、第九頁
    、第二十頁、第三十四頁、第六十七頁）為證，此部分損害
    足堪信為真實。
　㈡看護費用七萬四千八百元部分：
　　⑴按因親屬受傷，而由親屬代為照顧，被害人之起居，固係
      基於親情，但親屬看護所付出之勞力，並非不能評價為金
      錢，只因兩者身分關係密切而免除支付義務，此種親屬基
      於身分關係之恩惠，自不能加惠於加害人。故由親屬看護
      時，雖無現實看護費之支付，亦宜認被害人受有相當於看
      護費之損害，得向加害人請求賠償（最高法院八十六年台
      上字第二○○五號判決意旨參照）。
　　⑵原告因系爭事故受傷，由母親即訴外人許明珠照護，經本
      院函詢臺北醫院，該院函覆表示：「葉烜瑞君外傷後持續
      有頭暈、噁心之情況，原預計症狀經二週藥物治療可改善
      ，但經追蹤，且合併內耳損傷導致聽力下降與眩暈症狀嚴
      重時，會有下床困難，但此情況為間斷性，故為宜有人照
      護，而非時刻皆有人照護，此病情持續至受傷後三個月皆
      有，故依臨床狀況回推休養時間延長至十二週（約三個月
      ）」（參本院卷第一二五頁），另原告自承於一百零六年
      十二月十四日後有至YMCA課照中心工作，故減縮以一百零
      六年十一月十日轉入一般病房起算至一百零六年十二月十
      三日，每日二千二百元計算三十四日，共計七萬四千八百
      元，揆諸前開最高法院判決意旨所示之見解，原告就此項
      相當於看護費之損害，得向被告請求賠償。
　㈢工作損失一萬四千五百五十元部分：原告案發當時傷及腦部
    、身體亦有多處挫傷，需長時間療養，故自一百零六年十一
    月八日至同年十二月十三日告假，受有工作損失為一萬四千
    五百五十元，並提出YMCA課照中心教師薪資影本一件為證，
    其請求有理由。　　
　㈣機車維修費用四萬六千一百元部分，考量折舊因素後應以八
    千一百五十二元為適當：
　　⑴按不法毀損他人之物者，被害人得請求賠償其物因毀損所
      減少之價額，民法第一百九十六條定有明文。所謂因物被
      毀損所減少之價額，得以修復費用為估定標準，但以必要
      者為限。若被害人能證明其物因毀損或減少之價額，超過
      必要之修復費用時，就其差額，仍得請求賠償（最高法院
      七十七年度第九次民事庭會議決議參照）。故被害人得以
      修理費用作為其物因毀損所減少價額之計算依據，但其中
      以新品更換舊品，且因此提高該物整體價值者，該更換之
      新品即非屬損害發生前物之原狀，則該更換新品所支出之
      費用，應予計算其折舊。
　　⑵經查，本件被告因駕駛系爭Ａ車不慎造成系爭Ｂ車受有損害
      ，依前開民法第一百八十四條第一項本文規定，應賠償系
      爭Ｂ車因此所生之損害、即因回復原狀所必要之修理費用
      ，惟系爭Ｂ車雖以四萬六千一百元修復，考量該估價單所
      載維修項目包括零件，而關於更新零件部分之請求，應以
      扣除按汽車使用年限計算折舊後之費用為限。依行政院公
      佈之固定資產耐用年數表及固定資產折舊率表所示，機器
      腳踏車折舊年限為三年，依定律遞減折舊率為千分之五三
      六，並以一年為計算單位，其使用期間未滿一年者，按實
      際使用使用之數相當於全年之比例計算之，不滿一月者，
      以一月計算之，而本件系爭Ｂ車於一百零四年七月出廠（
      參臺灣臺北地方檢察署一○七年度偵字第一二六一五號卷
      第五十一頁），至一百零六年十一月七日本件事故時使用
      年數為二年四個月，系爭機車修復費用四萬六千一百元部
      分，扣除附表所示折舊金額後為八千一百五十二元。
　㈤原告主張慰撫金一百萬元，惟審酌下列情狀，金額應以十萬
    元為適當：   
    ⑴原告現年尚不滿二十六歲，陳稱其學歷為碩士畢業，現在Y
      MCA課照中心當老師，月收入三萬多元，家裡有母親，經
      濟狀況普通，沒有房子、車子、股票或存款，然經調取原
      告一百零六年至一百零八年間財產所得資料顯示，至少當
      時原告名下尚有台東縣○○鎮○○路○○○○○號共有房地及共有
      田地，另有一部國瑞汽車；被告造成原告頭部外傷合併左
      側顱骨骨折右側蜘蛛膜下硬腦膜下出血、臉部與肢體多處
      擦傷與左耳出血左臉麻痺左側聽力下降等傷害，造成原告
      左耳聽力異常，有前述臺北醫院等醫療院所之相關診斷證
      明書為證，原告所受傷害雖未達不必服兵役之程度，但被
      告所造成之前揭傷害，侵害原告之身體、健康等，確實造
      成原告精神受有相當痛苦，且因原告現年尚不滿二十六歲
      ，將有相當長之期間將承受後遺症。
　　⑵被告陳稱國中畢業，現在當臨時工，月收入最高一萬五千
      元左右，被告一個人住，二個小孩在國外沒有同住，沒有
      房子、車子，剩下一點點股票，沒有存款，經本院依職權
      調閱被告之財產所得資料核對大致相符。
　　⑶審酌前揭被告加害情形、原告所受傷害及原告精神上痛苦
      之程度、兩造之身分、地位、經濟狀況及被告態度等一切
      情狀，精神慰撫金應以十萬元為適當。至於被告聲請函調
      原告病歷與護理日誌，向國防部軍醫局及原告隸屬部隊函
      調原告服兵役全卷欲證明原告恢復健康一切正常云云，然
      原告所受傷害未達不必服兵役之程度，並不表示原告恢復
      健康一切正常，原告既已提出前述臺北醫院等醫療院所之
      相關診斷證明書為證，實無依被告聲請再為前揭調查之必
      要。
　㈥基上，原告財產上損害合計為三十一萬七千九百七十元（計
    算式：220,468＋74,800＋14,550＋8,152＝317,970），非財產
    損害之精神慰撫金則以十萬元為適當，合計四十一萬七千九
    百七十元，然如前所述，本件系爭車禍肇事原因依中央警察
    大學鑑定報告書顯示被告「未依號誌指示行駛」為肇事主因
    ，原告「超速行駛」為肇事次因，故被告就原告所受損害，
    應負七成責任，原告應自行承擔三成責任，故被告應承擔之
    賠償金額為二十九萬二千五百七十九元（計算式：417,970×
    0.7＝292,579），再扣除原告已獲保險理賠五萬九千六百九
    十七元，被告尚應賠償原告二十三萬二千八百八十二元（計
    算式：292,579－59,697＝232,882）。原告雖另主張其無過失
    業經不起訴確定云云，然該一百零七年間之不起訴處分通篇
    內容並未探討原告時速八十八公里之超速問題，而一百零九
    年間中央警察大學鑑定書則將此納入考量，本院認中央警察
    大學鑑定書之鑑定意見較為可採，本院並不受前揭不起訴處
    分書之見解所拘束（最高法院九十五年度台上字第一八三○
    號裁判意旨參照），特此說明。
五、綜上所述，原告本於侵權行為法律關係，請求被告給付一百
    二十九萬六千二百二十一元及自起訴狀繕本送達翌日（即一
    百零八年一月十七日）起至清償日止，按年息百分之五計算
    之利息，其請求於主文第一項之範圍內為有理由，應予准許
    。超過主文第一項範圍之請求，則屬無據，應予駁回。
六、本件係就民事訴訟法第四百二十七條第二項第十一款訴訟適
    用簡易程序所為被告一部敗訴之判決，依同法第三百八十九
    條第一項第三款規定，就被告敗訴部分應依職權宣告假執行
    。並依同法第三百九十二條第二項規定，就被告敗訴部分依
    被告聲請宣告被告預供擔保後，得免為假執行。至於原告敗
    訴部分，原告之訴既經駁回，假執行之聲請失所附麗，應併
    予駁回。
七、本件訴訟費用額，依後附計算書確定如主文所示金額。
八、本件事證已臻明確，兩造其餘攻擊防禦方法，於本判決結果
    不生影響，爰不一一論述，併此敘明。
九、據上論結，原告之訴為一部有理由，一部無理由，依民事訴
    訟法第七十九條，判決如主文。 
中　　華　　民　　國　　110 　年　　10　　月　　28　　日
                              臺北簡易庭
                              法      官  文衍正
以上正本係照原本作成。
如對本判決不服，須於判決送達後二十日內向本庭（臺北市重慶
南路一段一百二十六巷一號）提出上訴狀。（須按他造當事人之
人數附繕本）。如委任律師提起上訴者，應一併繳納上訴審裁判
費。
中　　華　　民　　國　　110 　年　　10　　月　　28　　日
                              書  記  官  高秋芬
訴訟費用計算書：
項        目             金  額（新臺幣）        備  註
第一審裁判費                     1,000元
合        計                     1,000元

附表：
年次 折         舊         額  折  舊  後  餘  額   金  額   計    算    方    式 金  額   計  算  方  式   1 24,710 46,100×0.536=24,710 21,390 46,100-24,710=21,390   2 11,465 21,390×0.536=11,465  9,925 21,390-11,465=9,925   3  1,773 9,925×0.536×(4/12)=1,773  8,152 9,925-1,773=8,152 註：元以下四捨五入。